【裁判字號】    98,重上,49
【裁判日期】    990420
【裁判案由】    侵權行為損害賠償
【裁判全文】
臺灣高等法院臺南分院民事判決  98年度重上字第49號
上  訴  人  臺灣土地銀行股份有限公司
法定代理人  己○○
訴訟代理人  楊淑惠  律師
訴訟代理人  乙○○
被 上訴 人  甲○○
            戊○○
            丙○○
上二人共同
訴訟代理人  洪梅芬  律師
            呂蘭蓉  律師
            涂欣成  律師
被 上訴 人  丁○○
訴訟代理人  蔡錫欽  律師
複 代理 人  許龍升  律師
上列當事人間請求侵權行為損害賠償事件，上訴人對於中華民國
98年4月14日臺灣臺南地方法院第一審判決（98年度重訴字第7號
）提起上訴，並為訴之變更，本院於99年4月6日言詞辯論終結，
判決如下：
    主  文
上訴駁回。
被上訴人應給付上訴人新台幣貳仟陸佰萬元，及自98年1月17日
起至清償日止，按週年利率百分之5計算之利息。
其餘變更之訴駁回。
第二審訴訟費用（含變更之訴）由被上訴人負擔十分之九，其餘
由上訴人負擔。
本判決所命給付，於上訴人以新台幣捌佰陸拾陸萬陸仟元為被上
訴人供擔保後，得假執行；被上訴人如於假執行程序實施前，以
新台幣貳仟陸佰萬元為上訴人供擔保後，得免為假執行。
    事實及理由
一、按訴狀送達後，原告不得將原訴變更或追加他訴。但請求之
    基礎事實同一，或減縮應受判決事項之聲明者，不在此限，
    民事訴訟法第255條第1項第2、3款分別定有明文，此於第二
    審程序亦有適用，此觀民事訴訟法第446條第1項但書規定即
    明。本件上訴人於原審本於民法第184條第1項、第185條，
    及債務不履行損害賠償請求權，請求被上訴人連帶給付上訴
    人新台幣（以下同）2,600萬元，及自起訴狀繕本最後送達
    翌日起（即98年1月17日起）至清償日止，按週年利率百分
    之5計算之利息。嗣於本院除將上開訴訟標的，變更為先、
    備位請求，先位本於共同侵權行為法律關係，請求被上訴人
    連帶給付上開款項及遲延利息外，並備位依債務不履行之法
    律關係，將原審請求連帶給付上開本息，減縮為「被上訴人
    應給付上訴人2,600萬元，及自起訴狀繕本最後送達翌日起
    （即98年1月17日起）至清償日止，按週年利率百分之5計算
    之利息」。上訴人上開先、備位請求，與其原請求，請求之
    基礎事實同一；其備位聲明，係減縮應受判決事項之聲明，
    依上開說明，應予准許。
二、上訴人主張：
  (一)被上訴人甲○○於民國（下同）85年10月23日至91年1月16
    日止，擔任上訴人新市分行（下稱新市分行）經理，綜理該
    分行放款（授信、徵信）、存款、行政業務；被上訴人戊○
    ○於85年10月至89年5月31日間擔任新市分行領組，負責主
    辦該分行放款徵信業務；被上訴人丙○○於85年10月至88年
    5月間係新市分行領組，兼主辦放款授信業務；被上訴人丁
    ○○於85年10月至87年10月間係新市分行徵信業務承辦行員
    ，均係受該分行委任辦理放款（授信、徵信）業務之人。87
    年3月間，高雄市「林迦建設有限公司」（下稱林迦公司）
    之負責人王珪璋，以125,670,000元，向張褔來購買坐落台
    南縣白河鎮○○段第512號等6筆土地（下稱系爭土地）欲建
    屋出售，張福來因曾以系爭土地向新市分行申請貸款16,600
    ,000元，認為向該分行申請貸款順利，遂介紹王珪璋至該分
    行以前揭土地設定抵押權為擔保，申請購置建築用地貸款。
    王珪璋知悉該分行經理核放貸款權限，個人戶係3千萬元，
    如欲以申貸金額支付前揭購地價款，須以4人名義申貸，又
    因其個人有貸款延遲繳息紀錄，債信不佳，且林迦公司已甚
    久未推出建屋案，王珪璋遂邀友人劉希玲共同投資，以劉希
    玲擔任負責人之慶祥建設公司為該地建屋之起造人，並由劉
    希玲徵得其女丁慧屏同意，充當向銀行申貸之名義人。另王
    珪璋再徵得友人洪天盛及妻舅王清達同意，充當向銀行申貸
    之名義人。王珪璋則於87年4月4日，正式與張福來簽訂總價
    125,670,000元之不動產買賣契約，並指定將前開土地分別
    移轉登記於王清達、洪天盛、劉希玲、丁慧屏等人名下。
  (二)87年5月19日，王珪璋與當時擔任林迦公司副總經理之蔡文
    欽，由張福來、郭桂林陪同前往新市分行，與被上訴人商談
    以系爭土地為擔保申請貸款事宜。王珪璋於商談中向被上訴
    人表明，系爭土地係以每坪60,000元購得，希望被上訴人甲
    ○○儘可能核准較高額之放貸金額。被上訴人等明知依上訴
    人頒訂之「台灣土地銀行不動產融資作業要點」（以下稱不
    動產融資作業要點）規定，在辦理有關「購置建築用地」放
    款方面，須按所購土地查估價值之9成，且未超過其取得成
    本之7成範圍內核給擔保放款，竟違背職務，欲以每坪50,00
    0元之核貸條件超額核給。由被上訴人丁○○依據擔保品核
    貸鑑估必須扣除土地增值稅之規定，估算該土地買賣成交價
    格應為每坪125,000元，始得以上開核貸條件核給，乃於「
    台灣土地銀行辦理不動產擔保放款調查報告及授信審核書」
    之調查報告擔保品明細表欄，記載「依實際買價每坪125,00
    0元查估」，於該報告綜合意見欄，則註記前揭供擔保土地
    之不實買賣價格等事項，再由被上訴人戊○○在徵信報告部
    分之主辦欄位上，蓋章表示同意。復因被上訴人丁○○係以
    土地實際買賣價格作為系爭土地時價之查估依據，依上訴人
    修正頒佈之「台灣土地銀行授信擔保品調查估價要點」第11
    條第2項之規定，該土地之估價應提經新市分行之授信審查
    小組共同審查，被上訴人丁○○遂於授信審查紀錄表上填載
    ：「以上土地取得成本每坪125,000元並扣除增值稅查估」
    等事項，提交新市分行放款審議小組審查通過後，將前揭「
    不動產擔保放款調查報告及授信審核書」、「授信審查紀錄
    表」連同相關貸款資料，向上呈報，被上訴人甲○○則於87
    年6月25日，批示核定准貸洪天盛27,120,000元，87年6月30
    日核貸王清達25,500,000元，劉希玲23,400,000元，丁慧屏
    26,200,000元，合計102,220,000元。新市分行即於87年7月
    9日支付前揭款項，上訴人因被上訴人之違背職務超貸，致
    新市分行受有無法收回46,501,990元債權之損害（詳如附件
    所示）。
  (三)上訴人受害金額為46,501,990元，因共同侵權行為之人除被
    上訴人外，尚有王珪璋、蔡文欽，上訴人乃就被上訴人4人
    應連帶賠償數額31,001,327元作為本件請求金額。又因被上
    訴人丁○○曾與上訴人和解，願賠償400萬元，經扣除該400
    萬元後，以26,000,000元作為本件請求；爰依民法第184條
    第1項、第185條第1項，及民法第544條債務不履行之法律關
    係，請求被上訴人連帶給付上開金額及遲延利息等語。原審
    為上訴人敗訴之判決，上訴人上訴，並依民法第184條第1項
    、第185條第1項規定，先位聲明(一)原判決廢棄；(二)上開廢棄
    部分，被上訴人應連帶給付上訴人2,600萬元，及自起訴狀
    繕本最後送達翌日起（即98年1月17日起）至清償日止，按
    週年利率百分之5計算之利息；(三)願供擔保，請准宣告假執
    行。依債務不履行之法律關係，變更備位聲明為：(一)原判決
    廢棄；(二)上開廢棄部分，被上訴人應給付上訴人2,600萬元
    ，及自起訴狀繕本最後送達翌日起（即98年1月17日起）至
    清償日止，按週年利率百分之5計算之利息，如其中任一被
    上訴人已為給付，他被上訴人於該給付範圍內，即免為給付
    義務；(三)願供擔保，請准宣告假執行。
三、被上訴人則以：
  (一)被上訴人甲○○部分、戊○○、丙○○部分：
  １兩造間僅係僱傭關係，並非委任關係，上訴人侵權行為損害
    賠償請求權已罹於時效而消滅。其等係依「不動產融資作業
    要點」第一章購置建築用地暨興建房屋放款第3條放款額度
    (一)購置建築用地放款規定「１、按所購土地查估價值之九成
    ．．．。２、前款土地取得成本，應查證鄰近土地買賣價格
    或具有調查．．．」，於查證鄰近土地買賣價格後，以系爭
    土地查估價值辦理放款，符合上開規定，被上訴人甲○○並
    未指示以每坪5萬元配合核貸，其等亦無決定貸款金額之權
    限；且系爭土地之估價，須提交上訴人授信審查小組共同審
    查，該小組召集人也證稱查估之價額相當合理，並由該小組
    一致決議通過查估之價格，向上呈報通過貸款，其等並無未
    依債務本旨提出勞務之情形。最高法院77年度第19次民事庭
    會議決議，雖認銀行徵信科員違背職務，高估無資力借款人
    之信用，超貸鉅額款項，應負債務不履行之損害賠償責任，
    但與本件確有就丁○○所查報之鄰地價格查估，尚屬有間。
  ２兩造間之僱傭契約，係被上訴人等四人分別與上訴人訂立，
    為四個獨立的契約，被上訴人彼此並無牽連關係，故關於債
    務履行之責任，或是侵權行為之損害賠償責任，依債之相對
    性原則，應視個別當事人間的責任輕重來作判斷。上訴人主
    張被上訴人均應負全部給付義務，顯無理由。
  ３上訴人曾因本件貸款案件，另案對王珪璋等提起刑事附帶民
    事之訴訟，經台灣高等法院高雄分院以98年度附民字第1號
    受理。上訴人於該案件主張損害金額，係以實際價格每坪6
    萬元，按所購得土地查估價值之9成，且未超過其取得成本
    之7成範圍核給擔保放款，至多每坪僅以4萬2,000元核貸，
    受有1,595萬2,000元之損害，台灣高等法院高雄分院於該案
    依上訴人主張之損害額，及上訴人因其使用人即被上訴人有
    意勾串，就損害之發生與有過失，應負擔百分之25之金額，
    判准給付上訴人1,196萬4千元，準此，上訴人對被上訴人所
    主張之損害額，即應受上開判決計算損害金額方式之限制，
    上訴人請求給付2,600萬元，即屬無據。
  ４上訴人雖主張依上開貸款之約定利率即年息9.5％計算利息
    損害，但銀行放款係採浮動利率，年息9.5％為上訴人與王
    珪璋等人之約定放款利率，而本件訴訟標的為侵權行為或債
    務不履行損害賠償之債，上訴人以他人之約定利率9.5％計
    算利息損害，顯無理由。再者，上訴人請求之損害賠償金額
    係不應貸與而超貸部分，豈能以約定貸款利息為計算損害之
    利息等語，資為抗辯。
  (二)被上訴人丁○○部分：
  １伊於96年9月12日已與上訴人達成和解，和解內容明確載述
    以1,600萬元之4分之1計算，和解金額為400萬元，上訴人顯
    有拋棄其餘1,200萬元之請求之意思，該部分權利應已消滅
    。伊已依和解內容，自97年1月起扣薪3分之1，迄今已給付
    150萬元，上訴人不得再向伊請求連帶給付2,600萬元。退步
    言之，縱使上開超貸部分計算有誤，超過被上訴人丁○○和
    解之1,600萬元部分，依和解內容本旨，被上訴人丁○○亦
    僅對於超過1,600萬元部分負擔4分之1。
  ２上訴人於台灣高等法院高雄分院98年度附民字第1號刑事附
    帶民事訴訟中，主張依取得成本7成即4萬2千元為核貸最高
    限額，可貸得8,626萬8千元，被上訴人等人偽造買賣契約書
    ，以每坪12萬5千元，總價1億222萬元核貸，致其受有1,595
    萬2千元之損害；臺灣高等法院高雄分院亦認可其主張，上
    訴人之損害應以1,595萬2千元為當。而此損害額未逾1,600
    萬元，依上開和解內容，上訴人之上訴顯無顯由。
  (三)並均於本院答辯聲明：駁回上訴，如受不利之判決，願供擔
    保免為假執行。
四、兩造不爭執之事實：
  (一)被上訴人甲○○自85年10月23日至91年1月16日擔任新市分
    行經理，綜理該分行放款（授信、徵信）、存款、行政等業
    務；被上訴人戊○○於85年10月至89年5月31日間擔任該分
    行領組，主辦該分行放款徵信業務；被上訴人丙○○於85年
    10月至88年5月間係該分行領組，兼主辦放款授信業務；被
    上訴人丁○○於85年10月至87年10月間，係該分行徵信業務
    承辦行員。87年4月間，因林迦公司之負責人王珪璋欲建屋
    出售，乃向張褔來購買系爭6筆土地，並將前開土地分別移
    轉登記於王清達、洪天盛、劉希玲、丁慧屏等人名下。王珪
    璋於87年6月中旬，以前揭新興段6筆土地及由該6筆土地分
    割出之地號第512之8號、第512之9號土地2筆為擔保品，持
    向新市分行申請購置建築用地放款，經被上訴人等人承辦查
    估後，由被上訴人甲○○於87年6月25日，批示核定准貸洪
    天盛27,120,000元，87年6月30日核貸王清達25,500,000元
    ，劉希玲23,400,000元，丁慧屏26,200,000元，合計102,22
    0,000元，並撥入上開借款人之帳戶。
  (二)被上訴人等4人因本件違法超貸及偽造文書、背信等罪，業
    經臺灣高等法院高雄分院以94年度上更(一)字第374號判處「
    甲○○共同為他人處理事務，意圖為第三人不法之利益，而
    為違背其任務之行為，致生損害於本人之財產，處有期徒刑
    貳年。戊○○、丙○○共同為他人處理事務，意圖為第三人
    不法之利益，而為違背其任務之行為，致生損害於本人之財
    產，各處有期徒刑壹年肆月，均減為有期徒刑捌月。丁○○
    共同為他人處理事務，意圖為第三人不法之利益，而為違背
    其任務之行為，致生損害於本人之財產，處有期徒刑壹年貳
    月，減為有期徒刑柒月，緩刑參年」確定。
  (三)被上訴人丁○○於96年9月12日與上訴人簽立協議書，約定
    暫以400萬元和解。
    以上事實，並有台灣高雄地方法院90年度訴字第1792號刑事
    判決、台灣高等法院高雄分院93年度上訴字第607號、94年
    度上更(一)字第374號刑事判決、最高法院判決97年度台上
    字第1790號刑事判決、協議書可稽（見原審卷第15頁至第76
    頁）。
五、兩造之爭點：
  (一)上訴人之侵權行為損害賠償請求權，是否已罹於時效？
  (二)被上訴人是否應負債務不履行責任？
  (三)本件損害額為多少？
  (四)被上訴人丁○○與上訴人和解，分擔賠償400萬元，是否已
    免除其他被上訴人之賠償責任？
  (五)被上訴人丁○○超過1,600萬元部分，是否仍須負賠償責任
    ？
六、得心證之理由：
  (一)上訴人之侵權行為損害賠償請求權已罹於時效：
    按「請求權，因十五間不行使而消滅。但法律所定期間較短
    者，依其規定。」、「因侵權行為所生之損害賠償請求權，
    自請求權人知有損害及賠償義務人時起，二年間不行使而消
    滅。自有侵權行為時起，逾十年者亦同。」、「時效完成後
    ，債務人得拒絕給付。」，民法第125條、第197條第1項、
    第144條第1項分別定有明文。查，上訴人主張被上訴人違法
    核貸之侵權行為，係發生於87年3月至7月間，經台灣高雄地
    方法院檢察署以90年度偵字第13254號、13507號偵查後，於
    90年7月27日提起公訴，業據本院調取臺灣高雄地方法院檢
    察署97年度執字第7907號執行卷證核實，則自斯時起，上訴
    人應知有損害及賠償義務人，竟遲至98年1月8日始提起本件
    訴訟，其請求權已逾2年之時效而消滅，上訴人主張「於本
    案刑事判決確定前，固知受損害及行為人，惟不確認被上訴
    人等人係為侵權行為」云云，尚無可採。又上訴人係於87年
    6月25日核貸並撥款，而受有損害，迄至上訴人98年1月8日
    提起本件訴訟，已逾10年，依上開規定，上訴人此項侵權行
    為請求權，已因逾期不行使而消滅，被上訴人為「時效消滅
    ，並為拒絕給付」之抗辯，即屬有據，上訴人依侵權行為之
    法律關係，請求被上訴人連帶賠償其損害，為無理由。
  (二)被上訴人應負債務不履行之責任：
  １按「因可歸責於債務人之事由，致為不完全給付者，債權人
    得依關於給付遲延或給付不能之規定行使其權利。」、「因
    可歸責於債務人之事由，致給付不能者，債權人得請求賠償
    損害」，民法第227條第1項、第226條第1項分別定有明文。
    所謂不完全給付，係指債務人提出給付不合債之本旨，或債
    務人違反債之關係上之附隨義務，屬債務不履行責任之一。
    而附隨義務係指主給付義務外，債之關係發展過程中，依具
    體情況產生之照顧、通知、保護、協力及保守秘密等義務，
    諸如受僱人應為雇主盡心服務，從事雇主所經營之事業，避
    免使雇主受損（照顧、保護義務）。又按銀行徵信科員違背
    職務，高估無資力借款人之信用，超貸鉅額款項，應負債務
    不履行之損害賠償責任，最高法院77年度第19次民事庭會議
    決議可資參照。
  ２本件上訴人主張與被上訴人間有契約關係存在，被上訴人等
    人明知系爭土地買賣實價為6萬元，竟於擔保品徵信時故意
    未予據實查核，勾結貸款戶，以每坪12萬5千元查估，違背
    職務超貸等語，業據其提出上開刑事判決書為證；被上訴人
    丁○○亦陳稱本件係以有擔保放款方式核貸，為配合以每坪
    5萬元之核貸條件核給，而由林迦建設公司王珪璋等人提供
    偽造之買賣契約書，以高於實際賣價每坪6萬元之12萬5千元
    作為評估依據等情（見本院卷(二)第122頁），再佐以被上訴
    人有不爭執(二)之事實，足認上開每坪12萬5千元之查估價格
    ，係屬虛構，被上訴人丁○○並未依該規定確實查估，其等
    有違法超貸之事實，被上訴人戊○○、丙○○等人抗辯「系
    爭土地每坪12萬5千元，係查證鄰近土地買賣價格後之土地
    查估價值，並非貸款人之購買價款，則依土地查估價值每坪
    12萬5千元核貸，並無超貸」云云，尚無可採。上訴人上開
    主張，核與實情相符，應堪採信。又兩造間既有僱傭關係存
    在，依不爭執事項(一)所示，被上訴人分別擔任新市分行放款
    審核、徵信等業務，就系爭土地之估價，本應依「不動產融
    資作業要點」之規定，確實辦理系爭土地之查估，忠實執行
    職務，並以善良管理人之注意處理業務，詎其等未盡徵信審
    核之責，明知系爭土地之買賣價格每坪為6萬元，被上訴人
    均為該授信審查小組之成員，均隱瞞系爭土地之實際交易價
    格，依被上訴人丁○○查估之上開虛偽價格通過審核；被上
    訴人等人因本件違法超貸致上訴人受有損害，並經判決有罪
    確定，亦如上述，足認被上訴人等受雇從事上開業務，顯有
    未依僱傭契約之本旨提供勞務，依上開說明，應負債務不履
    行之損害賠償責任，上訴人請求被上訴人等人賠償損害，尚
    非無據。被上訴人等人所辯「本件貸款須經授信審查小組審
    核，其等就核貸金額並無決定之權限，不負債務不履行之賠
    償責任」云云，亦無可採。
  (三)上訴人主張其損害額為如附件所示，但為被上訴人所否認。
    查：
  １依「不動產融資作業要點」第3條(一)１之規定（見本院卷(二)
    第64頁、第72頁、第155頁），在辦理有關「購置建築用地
    」放款方面，須按所購土地查估價值之9成，且未超過其取
    得成本之7成範圍內核給擔保放款；而本件係以有擔保放款
    方式核貸，即以每坪5萬元之核貸條件核給，當時之徵信核
    貸並未將無擔保放款之數額計入，此為兩造所不爭，被上訴
    人為達可以符合每坪5萬元之核貸條件（有擔保放款方式）
    ，乃依據王珪璋等人偽造之買賣契約書，將本件擔保土地即
    系爭土地之成交價格提高為每坪12萬5千元之事實，又為上
    開刑事確定判決所認定，並為被上訴人丁○○所不爭執，復
    有不動產擔保放款調查報告及授信審核書可稽，則計算本件
    損害額，即應依有擔保放款之方式為之。再依台灣土地銀行
    授信擔保品調查估價要點第10條規定「土地擔保品之估價，
    其土地增值稅之計算，按時價查估者，以時價減原地價（或
    前次移轉現值）之漲價金額計扣之，以公告現值減原地價（
    或前次移轉現值）之漲價金額計扣之」（見同上卷第43頁）
    ，準此，依有擔保放款方式，本件擔保品即系爭土地原得貸
    款額度應扣除擔保品之土地增值稅，此亦為兩造所不爭，依
    此計算，系爭土地原取得成本每坪6萬元，扣除預估之土地
    增值稅後，乘以總面積，其查估價值為61,908,900元，按土
    地查估價值9成計算，原可貸放之款項為55,718,010元（61,
    908,900 X 90％）。惟實際貸出之金額為102,220,000元，
    二者相減，被上訴人超貸金額為46,501,990元（詳如附件所
    示），上訴人主張上開金額為其所受之損害額，尚屬可採。
    因共同侵權人數除被上訴人外，尚有王珪璋、蔡文欽共6人
    ，被上訴人4人應賠償數額為31,001,327元（即46,501,990
    元÷6×4＝31,001,327元）。因被上訴人丁○○前和上訴人
    協議暫以400萬元和解，扣除該400萬元，即以26,000,000元
    作為被上訴人應賠償之數額，上訴人之主張，即屬有據。
  ２被上訴人丁○○雖辯稱本件損害額之計算，尚須加計無擔保
    放款部分云云。但查，本件貸款係以有擔保放款方式核貸，
    已如上述；再依「不動產融資作業要點」第一章購置建築用
    地暨興建房屋放款第三條放款額度規定，如欲核給無擔保放
    款，須所購土地區位及交通情況良好、處分容易，並符合該
    要點三條件之一，始可核貸無擔保放款（見同上卷第72頁）
    ，並非均可加計無擔保放款之數額。而被上訴人丁○○亦具
    狀陳稱「依87年間上訴人頒佈之『各級主管授信授權額度表
    』之規定，分行經理個人有擔保授信額度為3,000萬元，無
    擔保授信額度僅200萬元，逾越分行經理權限之案件，應陳
    報總行核准，本案如依該購買建築用地放款之規定辦理，勢
    將核給無擔保購地放款，且無擔保授信金額將逾越200萬元
    之分行經理權限，必將案件陳報總行核准，因客戶要求不報
    總行，且為配合每坪5萬元之核貸條件，所以以每坪12萬5千
    元查估辦理貸款」等語（見本院卷(二)第122頁、第183頁正、
    反面），其餘被上訴人就分行經理個人有擔保授信額度為3,
    000萬元，無擔保授信額度僅200萬元，逾越分行經理權限案
    件，應陳報總行核准一節，亦不爭執。再佐以依上訴人上開
    授信標準，若以系爭土地每坪6萬元之取得成本計算可貸給
    之額度計算，本案可貸款總金額為（取得成本之7成）：86,
    268,000元（即6萬元×總坪數2054坪×百分之70）；有擔保
    購地放款金額為55,718,010元：即查估價值（即每坪6萬元
    －預估土地增值稅×面積為61,908,900元）9成（61,908,90
    0元×百分之90），無擔保購地放款金額為30,549,990元（
    貸款總金額86,268,000元－有擔保購地放款金額55,718,010
    元），無擔保購地放款金額已超過該分行經理授信額度200
    萬元，足認本件實際貸款之數額，是否須加計無擔保放款之
    數額，尚須取決於系爭土地是否符合上開條件，且須陳報總
    行並得到核可，均屬不確定事項，則計算損害額，已難加計
    無擔保放款之數額；況本件貸款既係配合每坪5萬元之核貸
    條件，並避免因無擔保放款逾越新市分行經理權限，須送總
    行核可之不確定因素，而以有擔保放款方式為之，則上訴人
    是否因被上訴人之行為受有損害，亦應以本件貸款核貸方式
    計算，自無加計無擔保放款數額之理，被上訴人丁○○上開
    所辯，亦無可採。
  ３被上訴人雖又辯稱「上訴人曾因本件超貸事件，提起刑事附
    帶民事訴訟，經台灣高等法院高雄分院受理。上訴人於該案
    件主張之損害金額，係以每坪6萬元，按所購得土地查估價
    值之9成，且未超過其取得成本之7成範圍核給擔保放款，每
    坪僅以4萬2,000元核貸，受有1,595萬2,000元之損害。且刑
    事判決亦認上訴人所受之損害額為上開數額，上訴人應受上
    開判決計算損害金額方式之限制」云云。按「刑事訴訟所調
    查之證據，及刑事判決所認定之事實，非當然有拘束民事判
    決之效力」（最高法院38年度穗上字第87號判例參照），查
    刑事判決雖認上訴人所受之損害為1,595萬2,000元，係因未
    審酌本件係以有擔保貸款方式核貸，則計算上訴人所受之損
    害，自不能加計無擔保放款之數額，依上開說明，上開刑事
    判決就此部分認定之事實，並無拘束本院之效力。又上訴人
    於臺灣高等法院高雄分院98年度附民字第1號對王珪璋、蔡
    文欽請求損害賠償事件中，固如被上訴人所述，係主張受有
    1,595萬2,000元之損害，有上開刑事附帶民事訴訟判決在卷
    足憑（見本院卷(二)第80頁至第81頁），查，上訴人於該案係
    依共同侵權行為請求被告連帶賠償，依民法第273條第1項規
    定，上訴人自得同時對該二人為一部給付之請求，基此，上
    訴人於該案中，對於損害額之主張，自無拘束上訴人於本件
    請求之數額之理，且因上開案件之被告與本件被上訴人不同
    ，亦無爭點效之適用，被上訴人此部分辯解，亦無可採。
  (四)被上訴人丁○○與上訴人和解，同意賠償400萬元，上訴人
    是否已免除其他被上訴人之賠償責任？被上訴人丁○○就超
    過1,600萬元部分，是否仍須負賠償責任？
    依雙方之協議書（見原審卷第114頁）載明「本案民事責任
    暫以1,600萬元為協議和解金額，甲方（即被上訴人丁○○
    ）願分擔賠償其中400萬元，但乙方（即上訴人）保留對甲
    方就超過1,600萬元部分，另行提起民事訴訟之權利」等語
    ，顯見上訴人就被上訴人丁○○部分，並未拋棄其餘之損害
    賠償請求權，亦無免除其餘被上訴人應負之賠償責任，被上
    訴人此部分所辯，自無足取。
六、綜上，上訴人本於侵權行為損害賠償請求權，先位請求被上
    訴人連帶賠償其損害，因被上訴人為時效抗辯，上訴人之請
    求為無理由，原判決就此部分，駁回上訴人之請求，與法尚
    無不合，上訴人上訴意旨指摘原判決此部分不當，求予廢棄
    改判，為無理由，應予駁回。上訴人備位本於債務不履行損
    害賠償請求權，請求被上訴人給付上訴人2,600萬元，及自
    起訴狀繕本最後送達翌日起（即98年1月17日起）至清償日
    止，按週年利率百分之5計算之利息，則為有理由，應予准
    許，兩造均陳明願供擔保，為假執行及免為假執行之宣告，
    核無不合，分別酌定相當擔保金額准許之。至於上訴人備位
    聲明關於「如其中任一被上訴人已為給付，他被上訴人於該
    給付範圍內，即免為給付義務」部分，因上訴人係本於債務
    不履行損害賠償請求權，且聲明請求被上訴人共同給付，則
    被上訴人間尚無不真正連帶債務關係存在，上訴人此部分請
    求，尚屬無據，不應准許，爰就備位聲明部分判決如主文第
    2、3、5項所示。
七、本件判決之結果已臻明確，兩造其餘攻擊防禦方法及舉證，
    經審酌均與判決結果無影響，爰不一一論述，附此敘明。
八、據上論結，本件先位之訴上訴為無理由，備位之訴一部為有
    理由、一部無理由，依民事訴訟法第463條、第449條第1項
    、第85條第1項、第390條第2項、第392條，判決如主文。
中    華    民    國    99    年    4     月    20    日
                  民事第四庭    審判長法  官  吳上康
                                      法  官  王金龍
                                      法  官  陳珍如
上為正本係照原本作成。
如對本判決上訴，須於判決送達後20日內向本院提出上訴狀，未
表明上訴理由者，應於上訴後20日內，向本院提出理由書（須附
繕本）。依法須繳納裁判費並應委任律師為訴訟代理人，始得上
訴。
中    華    民    國    99    年    4     月    23    日
                                      書記官  易慧玲
【附記】
民事訴訟法第466條之1：
(1)對於第二審判決上訴，上訴人應委任律師為訴訟代理人。但上
  訴人或其法定代理人具有律師資格者，不在此限。
(2)上訴人之配偶、三親等內之血親、二親等內之姻親，或上訴人
  為法人、中央或地方機關時，其所屬專任人員具有律師資格並
  經法院認為適當者，亦得為第三審訴訟代理人。
民事訴訟法第466條之2第1項：
  上訴人無資力委任訴訟代理人者，得依訴訟救助之規定，聲請
  第三審法院為之選任律師為其訴訟代理人。
附件：
┌───┬──────┬─────┬─────┬───┬─────┬─────┬─────┬──────┬───────┐
│姓  名│計算面積(㎡)│認定價格  │前次移轉  │增值稅│估價金額/ │估價金額  │可貸金額  │  原貸金額  │認高估貸款金額│
│      │            │（判決書）│  價格    │/㎡   │ ㎡       │          │          │            │              │
├───┼──────┼─────┼─────┼───┼─────┼─────┼─────┼──────┼───────┤
│洪天盛│    1,792.00│ 18,150.00│     2,100│  9000│  9,150.00│16,396,800│14,757,120│  27,120,000│    12,362,880│
├───┼──────┼─────┼─────┼───┼─────┼─────┼─────┼──────┼───────┤
│      │            │          │          │     0│      0.00│         0│         0│            │             0│
├───┼──────┼─────┼─────┼───┼─────┼─────┼─────┼──────┼───────┤
│劉希玲│    1,550.00│ 18,150.00│     2,100│  9000│  9,150.00│14,182,500│12,764,250│  23,400,000│    10,635,750│
├───┼──────┼─────┼─────┼───┼─────┼─────┼─────┼──────┼───────┤
│      │            │          │          │     0│      0.00│         0│         0│            │             0│
├───┼──────┼─────┼─────┼───┼─────┼─────┼─────┼──────┼───────┤
│丁慧屏│    1,734.00│ 18,150.00│     2,100│  9000│  9,150.00│15,866,100│14,279,490│  26,200,000│    11,920,510│
├───┼──────┼─────┼─────┼───┼─────┼─────┼─────┼──────┼───────┤
│      │        0.00│      0.00│         0│     0│      0.00│         0│         0│            │             0│
├───┼──────┼─────┼─────┼───┼─────┼─────┼─────┼──────┼───────┤
│王清達│    1,690.00│ 18,150.00│     2,100│  9000│  9,150.00│15,463,500│13,917,150│  25,500,000│    11,582,850│
├───┼──────┼─────┼─────┼───┼─────┼─────┼─────┼──────┼───────┤
│      │            │          │          │      │          │合計      │55,718,010│ 102,220,000│    46,501,990│
└───┴──────┴─────┴─────┴───┴─────┴─────┴─────┴──────┴───────┘

司法院資訊處製作；財團法人民間司法改革基金會備份。
